【裁判字號】    97,自緝,2
【裁判日期】    970730
【裁判案由】    偽造有價證券
【裁判全文】
臺灣士林地方法院刑事判決               97年度自緝字第2號
自  訴  人  甲○○
被      告  乙○○
指定辯護人  本院公設辯護人丙○○
上列被告因偽造有價證券案件，經自訴人提起自訴，本院判決如
下：
    主  文
乙○○共同意圖供行使之用，而偽造有價證券，處有期徒刑壹年
拾月，緩刑肆年。未扣案之如附表所示之本票上關於偽造「甲○
○」為共同發票人部分，均沒收。
    事  實
一、乙○○與甲○○為姊妹，民國87年間，乙○○因經商失敗，
    需錢孔急，欲向地下錢莊借錢，經地下錢莊某年籍、姓名均
    不詳之成年男子向其表示除需將其與甲○○共有之房屋供地
    下錢莊無償使用外，尚須提供其與甲○○共同簽發之本票作
    為擔保，始能貸得所需款項。乙○○旋與該成年男子共同意
    圖供行使之用，而基於偽造有價證券之犯意聯絡，2 人明知
    甲○○並未同意擔任本票發票人，仍於87年9 月間某日，在
    台北市○○路之地下錢莊，由乙○○擔任發票人簽發如附表
    所示發票日期及金額之本票3 紙，並同時冒用甲○○之名義
    ，接續在該3 紙本票之發票人欄內偽造甲○○之簽名各1 枚
    ，以表示甲○○同意擔任共同發票人簽發該3 紙本票之用意
    ，而偽造完成如附表所示本票3 紙後，由該地下錢莊之不詳
    成年男子持有，以供將來行使之用。嗣於87年12月21日，因
    不知情之持票人王興榮（已歿）持該等本票3 紙向本院民事
    庭聲請核發本票執行裁定，甲○○向乙○○求證後，經乙○
    ○供承上情而查獲。
二、案經甲○○提起自訴。
    理  由
一、上揭事實，業據被告於本院審理中坦承不諱，並有附表所示
    本票之影本3 紙及本院87年度票字第3321號本票執行裁定影
    本等件在卷可稽，綜上，堪認被告自白與事實相符，本案事
    證至為明確，被告犯行堪予認定，應依法論科。
二、被告行為後，刑法及其施行法業於95年7 月1 日修正施行，
    關於新舊法律變更之比較適用，原則上應就罪刑有關之共犯
    、未遂犯、想像競合犯、牽連犯、連續犯、結合犯，以及累
    犯加重、自首減輕暨其他法定加減原因（如身分加減）與加
    減例等一切情形，綜其全部罪刑之結果而為比較（最高法院
    95年第8 次會議關於中華民國刑法94年修正施行後之法律比
    較適用決議第1 點第(四)小點參照），而此次修法與本案罪刑
    相關者，有刑法第第33條第5 款，本院認本案被告所犯刑法
    第201 條第1 項偽造有價證券罪本身雖未修正，但修正後刑
    法第33條第5 款已將罰金刑調整為新臺幣1 千元以上，以百
    元計算，故依前述標準換算後，刑法第201 條第1 項偽造有
    價證券罪之罰金刑度部分已變更為「新臺幣9 萬元以下，新
    臺幣1 千元以上」，經比較修正前後規定之刑度，應以修正
    前之規定對被告較為有利。是本案因修正後之規定並未對被
    告更為有利，依據刑法第2 條第1 項前段，應適用修正前刑
    法之規定。
三、經查，本票為有價證券，本件被告乙○○未經自訴人甲○○
    之同意或授權，竟意圖供行使之用，即於附表所示本票之發
    票人簽章欄處分別偽造甲○○之簽名1 枚及填載票面金額、
    發票日期等，進而偽造完成如附表所示自訴人為共同發票人
    之該等屬有價證券之本票，核其所為，係犯刑法第201 條第
    1 項偽造有價證券罪，被告同時地接續簽發「甲○○」為共
    同發票人之如附表所示之本票3 紙，其侵害之法益相同，各
    行為之獨立性極為薄弱，依一般社會健全觀念，在時間差距
    上難以強行分開，在刑法評價上，以視為數個舉動之接續施
    行，合為包括之一行為予以評價，較為合理，顯係基於單一
    偽造有價證券犯意下之接續行為，只論以接續犯之單純一罪
    為已足（最高法院86年度台上字第3295號參照）。又被告偽
    造甲○○簽名之行為為偽造有價證券之階段行為，不另論罪
    。被告與地下錢莊之不詳成年男子間有犯意聯絡及行為分擔
    ，應論以共同正犯。又刑法第201 條第1 項之偽造有價證券
    罪為最輕本刑3 年以上有期徒刑之罪，本件被告犯罪之動機
    係因經商失敗致其財務窘困，始一時失慮，萌生偽造犯意之
    動機，且系爭本票關於共同發票人甲○○部分，雖未經自訴
    人之同意而偽造，惟該等本票嗣經自訴人提起確認本票債權
    不存在訴訟，已獲勝訴判決確定，此業經自訴人到院證實無
    訛，是以，自訴人並未受有此部分金錢上之重大損害，且於
    本院審理時復陳明宥恕被告，不願深究等語明確（參見本院
    卷第58頁、第60頁），並酌以被告所偽造之有價證券雖有3
    紙，然面額並非甚鉅，且因自訴人提起民事訴訟救濟而未獲
    兌現，情節尚非重大，尚值憫恕，縱科以法定最低刑度之刑
    ，猶嫌過重，本件情輕法重，爰依修正後刑法第59條規定，
    酌減其刑（按被告行為後，刑法第59條之規定，業於94年2
    月2 日修正公布，於95年7 月1 日施行，由原所定「犯罪之
    情狀可憫恕者，得酌量減輕其刑」，修正為「犯罪之情狀顯
    可憫恕，認科以最低刑度仍嫌過重者，得酌量減輕其刑。」
    惟此規定，為法院就刑之酌減審認標準見解之明文化，非屬
    法律之變更，有最高法院95年度第8 次刑事庭會議紀錄可考
    ）。爰審酌被告並無任何前科，素行良好，前揭犯罪之動機
    、目的、手段、對自訴人即被害人造成之損害，兼衡其事後
    坦承犯行，態度良好，且自訴人表示願意原諒被告等一切情
    狀，量處如主文所示之刑，以資懲儆。又被告犯罪時間雖均
    在96年4 月24日以前，但所犯為刑法第201 條之罪，且經宣
    告如主文之刑已逾1 年6 月，不合於中華民國九十六年罪犯
    減刑條例規定之減刑條件，自不得予以減刑，併予指明。
四、末按被告行為後，刑法有關緩刑之規定雖亦經修正，惟緩刑
    之規定，並非關於行為可罰性之刑罰法律規範，而係屬刑之
    執行規範，應無刑法第2 條第1 項之適用，故犯罪在新法施
    行前，於修正後刑法施行後裁判，關於緩刑之宣告，自應適
    用修正後刑法第74條之規定，此有最高法院95年度第8 次刑
    事庭會議紀錄可考。查被告前未曾因故意犯罪而受有期徒刑
    以上刑之宣告，有臺灣高等法院被告前案紀錄表在卷可按，
    其因一時失慮，致罹刑典，犯後已坦承犯行，獲得自訴人之
    諒解，自訴人並建請本院給予被告自新機會，堪認經此刑之
    宣告後，應知所警惕而無再犯之虞，本院因認暫不執行其刑
    為當，爰依修正後刑法第74條第1 項第1 款之規定，宣告緩
    刑4 年，用啟自新。
五、如附表所示本票上共同發票人「甲○○」部分係偽造之本票
    ，雖未扣案，但無證據證明已經滅失，應依刑法第205 條之
    規定宣告沒收，又該部分之偽造本票既經沒收，其上「發票
    人欄」內之偽造「甲○○」署押各1 枚，已隨同各該本票而
    一併沒收，自無庸再依刑法第219 條之規定重複諭知沒收。
    至附表所示本票之發票人乙○○部分既屬真正，其為發票人
    部分，則仍屬有效之票據，自不得予以沒收，附此說明。
據上論斷，應依刑事訴訟法第343 條、第299 條第1 項前段，刑
法第2 條第1 項前段、第28條、第201 條第1 項、第205 條、第
59條、第74條第1 項第1 款，罰金罰鍰提高標準條例第1 條前段
，判決如主文。
中    華    民    國    97    年    7     月    30    日
                  刑事第二庭審判長法  官  蔡明宏
                                  法  官  汪梅芬
                                  法  官  吳祚丞
以上正本證明與原本無異。
如不服本判決應於送達後10日內，向本院提出上訴書狀。其未敘
述上訴理由者，應於上訴期間屆滿後20日內向本院補提理由書狀
（均須按他造當事人之人數附繕本）。
                                  書記官  方蘭芬
中    華    民    國    97    年    7     月    30    日
附錄本案論罪科刑法條
中華民國刑法第201 條第1 項（有價證券之偽造變造與行使罪）
意圖供行使之用，而偽造、變造公債票、公司股票或其他有價證
券者，處3 年以上10年以下有期徒刑，得併科3 千元以下罰金。
附表：
┌─┬───┬────┬──────┬────┬─────┐
│編│發票日│ 面額   │票  號      │發票人  │偽造之署押│
│號│      │新臺幣  │            │        │          │
├─┼───┼────┼──────┼────┼─────┤
│  │87年9 │240,000 │102283      │乙○○  │偽造之「林│
│１│月10日│元      │            │甲○○  │素杏」署押│
│  │      │        │            │        │壹枚。    │
├─┼───┼────┼──────┼────┼─────┤
│  │87年10│36,000元│089573      │同上    │同上      │
│２│月30日│        │            │        │          │
├─┼───┼────┼──────┼────┼─────┤
│  │87年10│36,000元│102291      │同上    │同上      │
│３│月22日│        │            │        │          │
└─┴───┴────┴──────┴────┴─────┘
所犯法條：
刑法第201 條第1 項


司法院資訊處製作；財團法人民間司法改革基金會備份。
